臺灣嘉義地方法院刑事判決　　　　　　　94年度簡上字第58號
上　訴　人　臺灣嘉義地方法院檢察署檢察官
被　　　告　甲○○
上列上訴人因被告詐欺等案件，不服本院嘉義簡易庭九十四年度
嘉簡字第七六號中華民國九十四年一月二十六日第一審判決（聲
請簡易判決處刑書案號：臺灣嘉義地方法院檢察署九十四年度偵
緝字第十號），提起上訴，本院管轄之第二審合議庭判決如下：
    主  文
上訴駁回。
    事  實
一、甲○○係乙○○之兄，未經乙○○之同意，竟基於行使偽造
    文書及意圖為自己不法所有之詐欺取財、以不正方法由自動
    付款設備取得他人之物之概括犯意，於民國九十二年九月二
    十七日（聲請簡易判決處刑書誤載為二十六日），以電話向
    富邦商業銀行股份有限公司（下稱富邦銀行）承辦人員佯稱
    係乙○○本人，並詐稱乙○○使用之信用卡一張（卡號00
    00000000000000號）在雲林遺失，使承辦人
    員陷於錯誤，誤以為係乙○○本人所申請，而據以補發信用
    卡一張（卡號0000000000000000號）。乙
    ○○乃於九十二年十月二日及同年十月三日，在富邦銀行以
    掛號郵寄送達之乙○○信用卡及密碼函之郵件收據各一紙，
    偽造乙○○之簽名各一枚，以表示其係乙○○並收受郵件，
    偽造該郵件收據之私文書，持之交付於郵務人員，以行使該
    偽造之郵件收據各一紙，使郵務人員陷於錯誤，誤以為係乙
    ○○本人所收取，而將富邦銀行寄送之乙○○信用卡及密碼
    函，均交付予甲○○，足以生損害於富邦銀行、乙○○及郵
    政管理之正確性。甲○○於取得上開信用卡後，即在信用卡
    背面之持卡人簽名欄偽造乙○○之簽名一枚後，表明該信用
    卡係乙○○所申請使用，作為簽名者係與發卡銀行訂立契約
    ，供特約商店核對身分等用意之證明，足以生損害於富邦銀
    行及乙○○。並於附表編號一、六、九所示之時間，連續持
    上揭信用卡，施用詐術佯稱係乙○○本人，向附表編號一、
    六、九之各該特約商店刷卡購物，並於各該商店人員分別交
    付如附表編號一、六、九所示之簽帳單存根聯上，以複寫方
    式同時在簽帳單顧客存根聯、商店存根聯，分別一次偽造二
    聯乙○○簽名之簽帳單，並做成不實簽帳單之私文書後，持
    之交付行使予各該特約商店不知情之店員，以供核對信用卡
    背面簽名，致上開特約商店店員均陷於錯誤，誤以為係乙○
    ○本人消費，而允其刷卡簽帳，並交付如附表編號一、六、
    九所示消費金額之商品，共計七萬四千三百元，且使富邦銀
    行於各該特約商店請款時代為墊付消費款項予該等商店，足
    以生損害於富邦銀行、乙○○及各該特約商店確認持卡人身
    分之正確性。又甲○○於詐得前揭信用卡後，即連續於附表
    編號二至五、七、八所示之時間，前往銀行設置之自動櫃員
    機，持卡置入自動櫃員機內操作，偽以該信用卡之合法使用
    人身分之不正方法，使富邦銀行之自動櫃員機陷於錯誤，誤
    認係乙○○本人而同意預借現金，自富邦銀行詐借如附表編
    號二至五、七、八所示之金錢，共計七萬五千元。嗣因甲○
    ○均未償還前揭款項，經富邦銀行向乙○○催繳，始查知上
    情。
二、案經富邦銀行訴請臺灣嘉義地方法院檢察署檢察官偵查後，
    聲請簡易判決處刑。
    理  由
一、訊據被告甲○○對於上揭犯罪事實於原審調查時及本院審理
    時均坦承不諱，並經告訴代理人丙○○、丁○○於偵查中指
    訴綦詳，且據被害人乙○○於偵查中指述屬實，復有富邦銀
    行連線作業系統中心信用卡作業系統信用消費概況查詢表二
    紙、商店存根聯簽帳單影本三紙、被害人乙○○切結書一紙
    、傳真查詢國內各類郵件查詢單二紙、消費商店地址及時間
    一覽表一紙在卷可佐。且被告於九十二年九月二十七日以電
    話向富邦銀行承辦人員掛失信用卡之對話內容，業據檢察官
    偵訊時當庭勘驗無誤，並勘驗筆錄及錄音帶譯文各乙份附卷
    可憑，均足徵被告上開自白確與事實相符，而堪以採信。是
    本件事證明確，被告犯行堪予認定，應依法論科。
二、按在信用卡背面偽造簽名並持以行使，因在信用卡背面簽名
    欄簽名，自形式上整體觀察，即足以知悉係表示信用卡之簽
    名者於信用卡有效期限內有權使用該信用卡之辨識及證明，
    並非依習慣或特約表示一定用意之證明，性質上係屬刑法第
    二百十條之私文書（最高法院九十三年第二次刑事庭會議決
    議）。核被告所為，係犯刑法第二百十六條、第二百十條行
    使偽造私文書罪及同法第三百三十九條第一項詐欺取財罪；
    其利用自動櫃員機預借現金，係犯刑法第三百三十九條之二
    第一項之利用自動付款設備詐取財物罪。檢察官認被告上開
    犯行另涉犯刑法第三百三十九條第二項詐欺得利罪，容有誤
    會，併此敘明。而被告於上開文書偽造乙○○簽名之行為，
    為偽造私文書之階段行為，偽造私文書後復持以行使，偽造
    之低度行為應為行使之高度行為所吸收，均不另論罪。被告
    先後多次行使偽造私文書、詐欺取財、利用自動付款設備詐
    取財物罪等犯行，均時間緊接，犯罪構成要件相同，顯係基
    於概括犯意反覆為之，均為連續犯，應各論以一罪，並各加
    重其刑。而被告上開所犯連續行使偽造私文書罪、連續詐欺
    取財罪、連續利用自動付款設備詐取財物罪等罪間，有方法
    、結果之牽連關係，為牽連犯，應從一重之連續行使偽造私
    文書罪處斷。雖公訴人未就被告於郵件收據二紙，行使偽造
    私文書、詐欺取財之犯行，及由被告在信用卡背面之持卡人
    簽名欄偽造乙○○之簽名並持以行使，行使偽造私文書之犯
    行，聲請簡易判決處刑，惟此部分之事實，與上揭聲請簡易
    判決處刑並經本院論罪科刑之部分，具有連續犯及牽連犯之
    裁判上一罪之關係，為聲請簡易判決處刑效力所及，本院自
    得併予審理。
三、原審以被告罪證明確，爰引刑事訴訟法第四百四十九條第一
    項前段、第四百五十條第一項規定，並適用刑法第五十六條
    、第二百十六條、第二百十條、第三百三十九條第一項、第
    三百三十九條之二第一項、第四十一條第一項前段、第五十
    五條、第二百十九條，罰金罰鍰提高標準條例第一條前段、
    第二條之規定，並爰審酌被告年輕力壯，不思正途為圖私利
    之犯罪動機，及犯罪之手段，犯罪所生損害，所得財物價值
    ，暨被告犯罪後坦承犯行之態度良好，惟尚未與告訴人達成
    和解等一切情狀，量處如有期徒刑六月，如易科罰金，以三
    百元折算一日，另以郵件收據二紙上偽造之乙○○簽名各一
    枚，及附表編號一、六、九所示之商店存根聯簽帳單上偽造
    之乙○○簽名各一枚，而依刑法第二百十九條之規定宣告沒
    收。附表編號一、六、九所示顧客存根聯簽帳單各一張及上
    揭信用卡均已丟棄，業據被告供述在卷，是既無證據證明仍
    然存在，就簽帳單顧客存根聯共三張及信用卡背面之持卡人
    簽名欄偽造之乙○○簽名一枚，均不另為沒收之諭知。經核
    認事用法均無違誤，量刑亦屬妥適。公訴人上訴意旨認被告
    另涉三件連續幫助詐欺犯行，原審未予審究，指摘原判決不
    當，尚乏其據（理由詳後述），其上訴並無理由，自應予駁
    回。
四、檢察官移送併辦部分：
  （一）九十四年度偵字第八四一號、九十四年度偵字第二一二
        三號併辦意旨略以：被告甲○○明知可藉由出借其開立
        之金融機構帳戶之存摺、印鑑及提款卡以換取現金花用
        ，並能預見提供自己帳戶予不詳姓名、年籍綽號「阿偉
        」、「林先生」之成年男子使用，足以幫助「阿偉」、
        「林先生」或其他人向不特定人詐騙財物，惟因急需用
        錢，竟不違背其本意，而基於幫助詐欺之不確定故意，
        先後分別於九十一年十一月十五日，在設於嘉義市○○
        路一六九號之「國泰世華商業銀行嘉義分行」開立「00
        0-000000000000」之存款帳戶；於九十一年間，在設於
        嘉義縣水上鄉○○路三五六號之「水上郵局」開立「00
        0000000000-0」之存款帳戶，隨後於九十二年間將上述
        「水上郵局」之帳戶之存摺、提款卡一份，以三千元之
        代價交付予「阿偉」使用；於九十三年間將上述「國泰
        世華商業銀行嘉義分行」之帳戶之存摺、提款卡一份，
        以一千五百元之代價交付予「林先生」使用，幫助「阿
        偉」、「林先生」嗣後以電話假借借款及信用卡遭盜刷
        等名義施用詐術，致使被害人劉賜福、范植榮等人陷於
        錯誤，由被害人劉賜福於九十三年一月十三日中午一時
        四十分許，匯款十一萬零六十四元，至被告甲○○於「
        水上郵局」之帳戶；由被害人范植榮於九十三年九月六
        日下午三時許，匯款九萬九千八百七十三元，至被告甲
        ○○於「國泰世華商業銀行嘉義分行」之帳戶內，幫助
        「阿偉」、「林先生」利用其前開帳戶收受詐騙之款項
        。因認被告涉犯刑法第三十條第一項前段、第三百三十
        九條第一項之幫助詐欺取財罪嫌，且與起訴事實部分有
        連續犯之裁判上一罪關係。
  （二）九十四年度偵字第三二二三號併辦意旨略以：被告甲○
        ○明知可藉由出借其開立之金融機構帳戶之存摺、印鑑
        及提款卡以換取現金花用，並能預見提供自己帳戶予不
        詳姓名、年籍綽號「阿偉」之成年男子使用，足以幫助
        「阿偉」、或其他人向不特定人詐騙財物，惟因急需用
        錢，竟不違背其本意，而基於幫助詐欺之不確定故意，
        於九十三年九月六日前往大眾商業銀行嘉義分行開立戶
        名：甲○○、帳號000-000000000000號帳戶，並申請提
        款卡，被告於取得上開存簿及提款卡後，隨即於同日在
        大眾商業銀行嘉義分行前，以一千五百元之代價，將上
        開存簿及提款卡出售予「阿偉」使用，而幫助「阿偉」
        對他人為詐欺取財。嗣「阿偉」於九十三年九月十日以
        電話向被害人黃秀敏詐稱其信用卡遭盜刷，需要持金融
        卡前往提款機操作更改密碼，致使被害人黃秀敏陷於錯
        誤，由被害人黃秀敏於九十三年九月十日十七時四十八
        分前往桃園縣龜山鄉豐美郵局依指示操作提款機，因此
        操作而錯誤匯出九萬九千九百九十九元，至被告甲○○
        於「大眾商業銀行嘉義分行」之帳戶內。因認被告涉犯
        刑法第三十條第一項前段、第三百三十九條第一項之幫
        助詐欺取財罪嫌，且與起訴事實部分有連續犯之裁判上
        一罪關係。
  （三）惟查，本件被告經聲請簡易判決處刑之連續行使偽造私
        文書犯行時間係九十二年九月二十七日起至同年十月五
        日，與上開檢察官移送併辦部分，均有三個月至一年之
        時間差距。復且被告經聲請簡易判決處刑部分之犯行，
        其係以冒領他人信用卡，再持以盜刷或預借現金方式，
        遂行其犯罪，而上開檢察官移送併辦部分，則係以出售
        金融機構帳戶存簿之方式，幫助他人遂行詐欺取財犯行
        ，二者行為態樣分殊，是顯難認係基於概括犯意所為，
        與上開經本院論罪科刑部分並無連續犯裁判上一罪之關
        係，而非起訴效力所及，本院自無從審理，均應退由檢
        察官另行依法處理；另查被告前於九十三年九月間亦因
        出售金融機構帳戶，而有幫助詐欺取財之犯行，業經本
        院以九十四年嘉簡字第一一０四號判處有期徒刑三月，
        如易科罰金，以三百元折算一日確定，其與上開檢察官
        併辦部分是否具有連續犯之裁判上一罪關係，自宜併由
        檢察官依法審酌，均附此敘明。
據上論斷，應依刑事訴訟法第四百五十五條之一第一項、第三項
、第三百六十八條，判決如主文。
本案經檢察官吳咨泓到庭執行職務。
中　　華　　民　　國　　94　　年　　11　　月　　30　　日
                  刑事第四庭    審判長法  官  林世芬
                                      法  官  鄭雅文
                                      法  官  曾宏揚
上列正本證明與原本無異。
本件不得上訴。
中　　華　　民　　國　　94　　年　　11　　月　　30　　日
                                      書記官  陳慶昀
附錄論罪科刑法條：
中華民國刑法第210條
(偽造變造私文書罪)
偽造、變造私文書，足以生損害於公眾或他人者，處5年以下有
期徒刑。
中華民國刑法第216條
(行使偽造變造或登載不實之文書罪)
行使第210條至第215條之文書者，依偽造、變造文書或登載不實
事項或使登載不實事項之規定處斷。
中華民國刑法第339條第1項
(普通詐欺罪)
意圖為自己或第三人不法之所有，以詐術使人將本人或第三人之
物交付者，處5年以下有期徒刑、拘役或科或併科1千元以下罰金
。
中華民國刑法第339條之2第1項
意圖為自己或第三人不法之所有，以不正方法由自動付款設備取
得他人之物者，處3年以下有期徒刑、拘役或1萬元以下罰金。
附表：
